ACORDAO-COMPLETO-2375541

ACÓRDÃO 2382/2020 ATA 6/2020 - PRIMEIRA CÂMARA

VISTOS, relatados e discutidos estes autos de Tomada de Contas Especial instaurada pela Fundação Cultural Palmares em desfavor da Fundação de Assistência Socioeducativa e Cultural – Fasec, e do seu ex-Diretor-Presidente, Sr. Roque Pereira da Silva, em virtude da não aprovação da prestação de contas final do Convênio 19/2006 (Siafi 562478) , tendo por objeto a concessão de apoio financeiro para a realização do projeto “Fórum de Interlocução Sociocultural Brasil-África”, 
ACORDAM os Ministros do Tribunal de Contas da União, reunidos em sessão de 1ª Câmara, ante as razões expostas pelo Relator, em:
9.1. considerar revel a Fundação de Assistência Socioeducativa e Cultural – Fasec (CNPJ 05.347.002/0001-75) , com fundamento no art. 12, § 3º, da Lei 8.443/1992;
9.2. julgar irregulares, com fundamento nos arts. 1º, inciso I; 16, inciso III, alíneas “b” e “c”; 19 e 23, inciso III, todos da Lei 8.443/1992, e nos arts. 1º, inciso I; 209, inciso III; 210 e 214, inciso III, do Regimento Interno TCU, as contas do Sr. Roque Pereira da Silva (CPF XXX.369.155-XX) e da Fundação de Assistência Socioeducativa e Cultural – Fasec (CNPJ 05.347.002/0001-75) , e condená-los, em solidariedade, ao pagamento das quantias a seguir especificadas, com a fixação do prazo de quinze dias, a contar da notificação, para comprovar, perante o Tribunal (art. 214, inciso III, alínea “a”, do Regimento Interno) , o recolhimento da dívida aos cofres do Tesouro  Nacional, atualizada monetariamente e acrescida dos juros de mora, calculados a partir das datas indicadas, até a data do efetivo recolhimento, na forma prevista na legislação em vigor:
	Valor (R$) 
	Data

	224.945,00
	11/7/2006

9.3. autorizar, desde logo, nos termos do art. 28, inciso II, da Lei 8.443/1992, a cobrança judicial das dívidas caso não atendidas as notificações;
9.4. enviar cópia deste Acórdão à Secretaria Especial da Cultura, do Ministério da Cidadania, à Secretaria Federal de Controle Interno e aos responsáveis, para ciência;
9.5. encaminhar cópia deste Acórdão ao Procurador-Chefe da Procuradoria da República no Estado da Bahia, nos termos do § 3º do art. 16 da Lei 8.443/1992 c/c o § 7º do art. 209 do Regimento Interno do TCU, para adoção das medidas que entender cabíveis.

Tomada de Contas Especial instaurada em virtude da não aprovação da prestação de contas final de Convênio, tendo por objeto a concessão de apoio financeiro para a realização do projeto Fórum de Interlocução Sociocultural Brasil-África"

Primeira Câmara

Entidades/órgãos do Governo do Estado da Bahia.

3. Interessados/Responsáveis:
3.1. Interessado: Fundação Cultural Palmares (32.901.688/0001-77).
3.2. Responsáveis: Fundação de Assistência Socio-educativa e Cultural - Fasec (05.347.002/0001-75); Roque Pereira da Silva (XXX.369.155-XX).

13.1. Ministros presentes: Walton Alencar Rodrigues (Presidente), Benjamin Zymler, Bruno Dantas e Vital do Rêgo.
13.2. Ministros-Substitutos presentes: Augusto Sherman Cavalcanti (Relator) e Weder de Oliveira.

AUGUSTO SHERMAN

Adoto, como relatório, excerto da instrução elaborada por Auditor Federal lotado na Secex-TCE (peça 40) , anuída pelos dirigentes da unidade (peças 41-42) , bem como trecho do Parecer do MP/TCU (peça 44) , da lavra do e. Procurador Júlio Marcelo de Oliveira: 
“INTRODUÇÃO
	Trata-se de Tomada de Contas Especial instaurada pela Fundação Cultural Palmares - Ministério da Cultura - MinC em desfavor da Fundação de Assistência Socioeducativa e Cultural – Fasec, e do seu ex-Diretor-Presidente, Sr. Roque Pereira da Silva, em virtude da não aprovação da prestação de contas final do Convênio 19/2006 (Siafi 562478) , celebrado em 5/7/2006 tendo por objeto a concessão de apoio financeiro para a realização do projeto ‘Fórum de Interlocução Sociocultural Brasil-África’, conforme o Plano de Trabalho (peça 1, p.83 – 87) .
HISTÓRICO 
2.	O Convênio 19/2006 (peça 1, p. 72-82) foi firmado em 5/7/2006, no valor de R$ 247.945,00, sendo R$ 224.945,00 à conta do concedente, e R$ 23.000,00 referente à contrapartida da convenente. O ajuste teve vigência de 5/7/2006 a 30/9/2006, recaindo o prazo final para apresentação da prestação de contas em 29/10/2006.
3.	Os recursos foram liberados mediante a 2006OB900540, de 7/7/2006, no valor de R$ 224.945,00 (peça 1, p. 89) .
4.	O Parecer Financeiro Nº 23/2015/CCONV (peça 1, p. 121-124) constatou diversas irregularidades ao analisar a prestação de contas e relatou que a emissão de parecer conclusivo somente seria possível após o atendimento ou a extinção de prazo a ser concedido para saneamento das pendências ou devolução dos recursos com aplicação irregular.
5.	Através do Ofício 39/2015/CCONV/CGI/FCP/MinC (peça 1, p. 134) houve tentativa infrutífera de comunicar ao então Diretor-Presidente da Fasec sobre as conclusões do Parecer Financeiro Nº23/2015/CCONV (AR à peça 1, p. 135) , resultando em nova notificação, desta vez pela via editalícia, conforme publicado no Diário Oficial da União de 13.04.2015, à peça 1, p. 136.
6.	Diante da inércia do responsável, foi emitido o Parecer Financeiro Nº 46/2015/CCONV (peça 1, p. 137-141) , relatando as seguintes irregularidades na execução do Convênio 19/2006 e sugerindo a sua não aprovação:
	a) utilização, pela Convenente, de um único cheque para pagamento de diversas despesas, contrariando o disposto no artigo 20 da IN/STN 01/97;
	b) não identificação nos documentos de comprovação das despesas realizadas do número e título do convênio;
	c) ausência de relação de pagamentos nominal aos beneficiários de diárias; 
	d) ausência de comprovação de R$ 1.200,00 em diárias;
	e) ausência de relatórios individuais dos beneficiários de diárias contendo o motivo da concessão, datas, locais e relevância para o atendimento do objeto pactuado; 
	f) ausência de lista nominal dos beneficiários das passagens aéreas, contendo o motivo da viagem e a relevância para o atingimento dos objetivos previstos, o valor, data e destino da viagem e ausência dos comprovantes de embarque/desembarque;
	g) relatório de execução físico-financeira elaborado em desacordo com o previsto na IN/STN 01/97, ou seja, sem conter o detalhamento da execução da receita x despesa e o saldo do convênio; 
	h) notas fiscais que não detalham o tipo de serviço prestado, a quantidade e nem o nexo de causalidade entre tais serviços e o previsto no Convênio; e
	i) não comprovação de despesas totalizando R$ 2.800,00.
7.	O fundamento para a instauração da Tomada de Contas Especial, conforme apontado no Relatório de TCE (peça 1, p. 159-165) , foi ‘a ocorrência de prejuízo ao Erário oriundo da não apresentação da documentação exigida para a prestação de contas final’.
8.	O Relatório de Auditoria nº 895/2016 da Controladoria Geral da União (Peça 1, p. 189-192) ratificou o posicionamento do Tomador de Contas. Após serem emitidos o Certificado de Auditoria, o Parecer do Dirigente e o Pronunciamento Ministerial (peça 1, p. 193, 194 e 201) , o processo foi remetido a esse Tribunal.
9.	Em instrução preliminar (peça 3) , a Secex-BA verificou que não estavam presentes nos autos peças essenciais à instrução, tais como a prestação de contas encaminhada à Fundação Palmares/MinC e os documentos bancários, propondo a realização das seguintes diligências:  
a) à Fundação Cultural Palmares, para que, no prazo de 15 dias, encaminhasse cópia da prestação de contas apresentada pelos dirigentes da entidade convenente relativa ao Convênio 19/2006;
b) à Superintendência do Banco do Brasil na Bahia para que, no prazo de 15 dias, encaminhasse cópia dos extratos bancários e dos cheques descontados (frente e verso) ou outros meios de pagamentos (TED, DOC, etc.) da conta corrente 21.216-4, agência 3460-6 (período de julho a dezembro de 2006) , utilizada pela Fundação de Assistência Sócio-Educativa e Cultural – Fasec para gerir os recursos do Convênio 19/2006.
10.	Efetuadas as diligências por meio do Ofício 0394/2017-TCU/SECEX-BA, de 10/2/2017 (peça 5) e Ofício 0395/2017-TCU/SECEX-BA, de 10/2/2017 (peça 6) , reiterado pelo Ofício 0653/2017-TCU/SECEX-BA, de 8/3/2017 (peça 9) , foram enviados em resposta:
	a) Banco do Brasil: extratos bancários e a microfilmagem dos cheques compensados da conta 21.216-4, agência 3460-6 (peça 13) ;
	b) Fundação Cultural Palmares: prestação de contas do Convênio (peça 10, p. 205-330) e documentação complementar (peças 11 e 12) .
11.	Já de posse dos elementos colhidos em diligência, a Secex-BA promoveu nova instrução do processo (peça 16) , observando que as irregularidades que resultaram na reprovação da prestação de contas restringem-se à execução financeira do objeto, haja vista os diversos pareceres atestando a execução física do convênio (peça 12, p. 60-64, p. 36-37 e p. 44-58) .
12.	A unidade técnica procedeu ao cotejo da Relação de Pagamentos (peça 10, p. 223-228) e dos extratos bancários (peça 10, p. 230-232) , constantes na prestação de contas, com os cheques microfilmados pelo Banco do Brasil (peça 13) , constatando não haver qualquer correlação entre eles, uma vez que alguns cheques apareciam no extrato, porém não constavam nas microfilmagens enviadas pelo banco. E, em alguns casos, quando constavam, apresentavam valores divergentes. Assim, concluiu que não foi possível estabelecer o nexo causal entre as despesas supostamente efetuadas e os cheques emitidos, conforme demonstrado no quadro abaixo:
	CHEQUE Nº
	EXTRATO BANCÁRIO (R$) 
	MICROFILMAGEM (R$) 

	85001
	20.856,68
	21.107,98 (p. 65) 

	85002
	10.501,60
	13.547,93 (p. 62) 

	85003
	85.632,00
	9.000,00 (p. 68) 

	85004
	35.630,00
	11.390,00 (p. 71) 

	85005
	6.170,94
	43.684,80 (p. 77) 

	85006
	56.539,00
	45.000,00 (p. 74) 

	85007
	3.875,70
	2.000,00 (p. 80) 

	85008
	3.663,02
	1.345,50 (p. 83) 

	85009
	2.048,80
	
	85010
	31,20
	1.200,00 (p. 11) 

13.	Constatou, ainda, que as despesas constantes na Relação de Pagamentos também não guardam nenhuma consonância com os cheques identificados no extrato bancário, tampouco com os microfilmados.
14. 	Outrossim, os elementos sobrevindos com as diligências levaram a Secex-BA a concluir que houve a execução física do objeto, porém sem haver a comprovação de que os recursos para a sua consecução advieram integralmente do Convênio 19/2006. Nesse sentido, apontou os seguintes fatos:
	a) segundo o extrato bancário (peça 10, p. 232) , em 28/8/2006, constava saldo na conta corrente de R$ 20,52, porém foram microfilmados vários cheques com emissão em setembro e outubro, indicando que a Fundação continuou a usar a conta para outros fins, que não os previstos no convênio; 
	b) na conciliação bancária consta como valor despendido pelo convenente R$ 800,00 (peça 10, p. 229) , porém na prestação de contas, na parte relativa à demonstração da contrapartida (peça 10, p. 319-330) , constam pagamentos que totalizam R$ 23.034,95.
15.		Nesse contexto, a unidade técnica concluiu por que devessem ser citados, solidariamente, o Sr. Roque Pereira da Silva e a Fundação de Assistência Socioeducativa e Cultural – Fasec, em virtude da não comprovação da regular aplicação dos recursos oriundos do Convênio 19/2006, decorrente das seguintes irregularidades:
	a.1) utilização, pela Convenente, de um único cheque para pagamento de diversas despesas, contrariando o disposto no artigo 20 da IN/STN 01/97;
	a.2) não identificação nos documentos de comprovação das despesas realizadas do número e título do convênio;
	a.3) ausência de relação de pagamentos nominal aos beneficiários de diárias; 
	a.4) ausência de comprovação de R$ 1.200,00 em diárias;
	a.5) ausência de relatórios individuais dos beneficiários de diárias contendo o motivo da concessão, datas, locais e relevância para o atendimento do objeto pactuado; 
	a.6) ausência de lista nominal dos beneficiários das passagens aéreas, contendo o motivo da viagem e a relevância para o atingimento dos objetivos previstos, o valor, data e destino da viagem e ausência dos comprovantes de embarque/desembarque;
	a.7) relatório de execução físico-financeira elaborado em desacordo com o previsto na IN/STN 01/97, ou seja, sem conter o detalhamento da execução da receita x despesa e o saldo do convênio; 
	a.8) notas fiscais que não detalham o tipo de serviço prestado, a quantidade e nem ‘o nexo de causalidade’ entre tais serviços e o previsto no Convênio; e
	a.9) não comprovação de despesas totalizando R$ 2.800,00.
	a.10) as despesas constantes na Relação de Pagamentos também não guardam nenhuma consonância com os cheques que aparecem no extrato bancário nem tampouco com os microfilmados.
	a.11) segundo o extrato bancário, em 28/8/2006 constava saldo na conta corrente de R$ 20,52, porém foram microfilmados vários cheques com emissão em setembro e outubro, o que indica que a Fundação continuou a usar a conta para outros fins, que não o previsto no Convênio; 
	a.12) na conciliação bancária consta como valor despendido pelo convenente R$ 800,00, porém na prestação de contas, na parte relativa à demonstração da contrapartida constam pagamentos que totalizam R$ 23.034,95.
16.	À época da proposta de citação (20/2/2018) , o valor do débito atualizado era de R$ 430.904,64, na forma estabelecida nos arts. 6º, inciso I, e 19 da IN/TCU 71/2012, modificada pela IN/TCU 76/2016.
17.	Com base na delegação de competência do relator do feito, Exmo. Ministro-Substituto Augusto Sherman Cavalcanti (Portaria ASC 10/2017, 15/08/2017) , foram promovidas as citações dos responsáveis solidários, conforme a seguir discriminado:
	a) Sr. Roque Pereira da Silva:
	Ofício nº 
	Data do ofício
	Data de recebimento 
	Nome do recebedor 
	Fim do Prazo para defesa
	Defesa Apresentada 

	0421
 (peça 19) 
	6/3/2018
	2/5/2018
 (AR peça 32) 
	-
	1/7/2018
 (prazo porrogado 60 dias – peça 29) 
	4/6/2018

b) Fundação de Assistência Socioeducativa e Cultural – Fasec:
	Ofício nº 
	Data do ofício
	Data de recebimento 
	Nome do recebedor 
	Fim do Prazo para defesa
	Defesa Apresentada 

	0423
 (peça 21) 
	6/3/2018
	-
	-
	-
	-

	0686
 (peça 28) 
	12/4/2018
	30/4/2018
 (AR peça 33) 
Obs: Pedido de Vista em 28/11/2018
	Maísa Costa
	15/5/2018
	-

18.	Transcorrido o prazo regimental, a Fundação de Assistência Socioeducativa e Cultural – Fasec não apresentou alegações de defesa, impondo-se que seja considerada revel, dando-se prosseguimento do processo, em consonância com o art. 12, § 3º, da Lei 8.443/1992.
19.	Por sua vez, o Sr. Roque Pereira da Silva apresentou sua defesa à peça 34, em 4/6/2018, cujas alegações seguem analisadas nos tópicos adiante.
EXAME TÉCNICO
Fundação de Assistência Socioeducativa e Cultural – Fasec
20.	Primeiramente, em relação à Fundação de Assistência Socioeducativa e Cultural – Fasec, impõe-se formular algumas considerações que permeiam a sua condição de revel.
Da validade das notificações
21.	Preliminarmente, cumpre tecer breves considerações sobre a forma como são realizadas as comunicações processuais no TCU. A esse respeito, destacam-se o art. 179, do Regimento Interno do TCU (Resolução 155, de 4/12/2002) e o art. 4º, inciso III, § 1º, da Resolução TCU 170, de 30 de junho de 2004, in verbis:
Art. 179. A citação, a audiência ou a notificação, bem como a comunicação de diligência, farse-ão:
I - mediante ciência da parte, efetivada por servidor designado, por meio eletrônico, fac-símile, telegrama ou qualquer outra forma, desde que fique confirmada inequivocamente a entrega da comunicação ao destinatário;
II - mediante carta registrada, com aviso de recebimento que comprove a entrega no endereço do destinatário;
III - por edital publicado no Diário Oficial da União, quando o seu destinatário não for localizado;
 (...) 
Art. 3º As comunicações serão dirigidas ao responsável, ou ao interessado, ou ao dirigente de órgão ou entidade, ou ao representante legal ou ao procurador constituído nos autos, com poderes expressos no mandato para esse fim, por meio de:
I - correio eletrônico, fac-símile ou telegrama;
II - servidor designado;
III - carta registrada, com aviso de recebimento;
IV - edital publicado no Diário Oficial da União, quando o seu destinatário não for localizado, nas hipóteses em que seja necessário o exercício de defesa’.
Art. 4º. Consideram-se entregues as comunicações:
I - efetivadas conforme disposto nos incisos I e II do artigo anterior, mediante confirmação da ciência do destinatário;
II - realizadas na forma prevista no inciso III do artigo anterior, com o retorno do aviso de recebimento, entregue comprovadamente no endereço do destinatário;
III - na data de publicação do edital no Diário Oficial da União, quando realizadas na forma prevista no inciso IV do artigo anterior.
§ 1º O endereço do destinatário deverá ser previamente confirmado mediante consulta aos sistemas disponíveis ao Tribunal ou a outros meios de informação, a qual deverá ser juntada ao respectivo processo.
 (...) 
22.	A validade do critério de comunicação processual do TCU foi referendada pelo Supremo Tribunal Federal, nos termos do julgamento do MS-AgR 25.816/DF, por meio do qual se afirmou a desnecessidade da ciência pessoal do interessado, entendendo-se suficiente a comprovação da entrega do ‘AR’ no endereço do destinatário:
EMENTA: AGRAVO REGIMENTAL. MANDADO DE SEGURANÇA. DESNECESSIDADE DE INTIMAÇÃO PESSOAL DAS DECISÕES DO TRIBUNAL DE CONTAS DA UNIÃO. ART. 179 DO REGIMENTO INTERNO DO TCU. INTIMAÇÃO DO ATO IMPUGNADO POR CARTA REGISTRADA, INICIADO O PRAZO DO ART. 18 DA LEI nº 1.533/51 DA DATA CONSTANTE DO AVISO DE RECEBIMENTO. DECADÊNCIA RECONHECIDA. AGRAVO IMPROVIDO.
O envio de carta registrada com aviso de recebimento está expressamente enumerado entre os meios de comunicação de que dispõe o Tribunal de Contas da União para proceder às suas intimações.
O inciso II do art. 179 do Regimento Interno do TCU é claro ao exigir apenas a comprovação da entrega no endereço do destinatário, bastando o aviso de recebimento simples.
23.	No caso em exame, por se tratar de citação de pessoa jurídica, frustrada pelo primeiro ofício a ela dirigido em 6/3/2018 (peça 21) , procedeu-se a um novo chamamento processual, em 12/4/2018 (peça 28) , no endereço residencial do representante legal da Entidade, em observância ao disposto no Memorando Circular n° 10-2018, item III, número 9, da Segecex.
24.	Embora o AR correspondente não tenha sido assinado pelo próprio representante legal da Entidade, consta que ele foi recebido em seu endereço residencial obtido nas bases de dados da Receita Federal, em 30/4/201 (peça 33) , dando início à fluência do prazo para apresentação de defesa, ou recolhimento do valor do débito solidário (R$ 224.945,00) , expirado em 15/5/2018, conforme indicado no item 9 precedente. A despeito da perda do prazo para a apresentação de defesa, verifica-se que o representante legal da Entidade pediu vista dos autos, em 28/11/2018, confirmando a ciência do chamamento processual, ainda que a destempo.
25.	Portanto, comprovada a validade da citação dirigida à Fasec, tem-se por confirmada a sua condição de revel.
Da revelia
26.	Nos processos do TCU, a revelia não leva à presunção de que sejam verdadeiras todas as imputações levantadas contra os responsáveis, diferentemente do que ocorre no processo civil, em que a revelia do réu opera a presunção da verdade dos fatos narrados pelo autor. Dessa forma, a avaliação da responsabilidade do agente não pode prescindir da prova existente no processo ou para ele carreada. 
27.	Ao não apresentar sua defesa, a Fasec deixou de produzir prova da regular aplicação dos recursos sob sua responsabilidade, em afronta às normas que impõem aos gestores públicos a obrigação legal de, sempre que demandados pelos órgãos de controle, apresentar os documentos que demonstrem a correta utilização das verbas públicas, a exemplo do contido no art. 93 do Decreto-Lei 200/67: ‘Quem quer que utilize dinheiros públicos terá de justificar seu bom e regular emprego na conformidade das leis, regulamentos e normas emanadas das autoridades administrativas competentes.’ 
28.	Não obstante a revelia configurada neste processo, e em prestígio ao princípio da verdade real que informa os processos no TCU, foram os autos novamente compulsados, não se identificando qualquer elemento que pudesse alterar as conclusões que fundamentaram a citação da responsável revel. De igual modo, as alegações de defesa apresentadas pelo Sr. Roque Pereira da Silva em nada aproveitam à Entidade, conforme analisado nos tópicos subsequentes.
	Sr. Roque Pereira da Silva
29.	Na sequência, passa-se a examinar as alegações de defesa apresentadas pelo Sr. Roque Pereira da Silva (peça 34) .
	Preliminar:
30.	Em preliminar ao mérito, o responsável arguiu, de forma genérica, a ocorrência de prescrição e decadência da presente TCE, uma vez que teriam decorrido onze anos das atividades realizadas no âmbito do Convênio 19/2006.
	Análise:
28.	No âmbito do TCU, é pacífico o entendimento de que o instituto da prescrição rege-se pelo art. 37, § 5º, da Constituição Federal, no que tange ao ressarcimento do prejuízo, e pelo art. 205 da Lei 10.406/2002 (Código Civil) , no que se refere à pretensão punitiva.
29.	Nessa linha, o Tribunal considera imprescritíveis os débitos imputados a responsáveis nos processos de controle externo, em sintonia ao posicionamento adotado pelo STF nos Mandados de Segurança 26.210/DF e 27.309/DF, com base em interpretação do art. 37, § 5º, da Constituição Federal. A tese da imprescritibilidade foi consagrada pela Súmula TCU 282, que assim reza: ‘As ações movidas pelo Estado contra os agentes causadores de danos ao Erário são imprescritíveis.’
30.	A seu turno, em relação às multas aplicadas com fundamento na Lei 8.443/1992, aplica-se o entendimento fixado pelo Acórdão 1441/2016-TCU-Plenário, que pacificou a jurisprudência do TCU, no sentido de que a prescrição de sua pretensão punitiva subordina-se ao prazo geral de prescrição indicado no art. 205 do Código Civil, que é de 10 anos, contado da data de ocorrência da irregularidade sancionada, nos termos do art. 189 do Código Civil, sendo este prazo interrompido pelo ato que ordenar a citação, a audiência ou a oitiva do responsável.
31.	Assim, a despeito da alegação não se prestar ao afastamento do débito, pode-se constatar que, no presente caso, ocorreu a prescrição da pretensão punitiva do TCU, com base no entendimento fixado pelo Acórdão 1441/2016-TCU-Plenário, uma vez que o Convênio 19/2006 vigeu até o dia 30/9/2006 (item 2) e o ato que ordenou a citação data de 6/3/2018 (peça 18) , superando, assim, o prazo decenal fixado no referido decisum.
	Alegações:
32.	No tocante ao mérito dos fatos pelos quais foi citado, observa-se que o responsável em nada acresceu ao contexto já examinado, tendo limitado a sua defesa a informar o contexto em que se deu a gestão do Convênio 19/2006, bem como suas gestões, no mais das vezes infrutíferas, para acessar os documentos pertinentes ao convênio, no âmbito da Fasec. 
33.	Nesse sentido, informou que a gestão financeira do convênio fora executada pelo Sr. Durval Uzeda, Pró-Reitor de Administração da Universidade do Estado da Bahia - UNEB, entidade que desenvolveu a logística das atividades do Forum de Interlocução Sociocultural Brasil-Africa, objeto do Convênio 19/2006.
34.	De acordo com o responsável, os cheques para a execução do convênio eram por ele assinados, em conjunto com o Sr. Durval Uzeda e com a professora Lídia Boaventura Pimenta, chefe de gabinete da Reitoria da UNEB, ‘pessoas com larga experiência no trato com a gestão pública’.
34.	Outrossim, informou que não tomou conhecimento das irregularidades detectadas no convênio, pois fora ‘proibido de entrar na fundação e também de obter informações dos funcionários que lá permaneceram’. Acrescentou que, após receber a citação do TCU, solicitou prorrogação de prazo por sessenta dias para obter acesso à documentação do convênio, uma vez que a Fasep se encontrava fechada e sem funcionários para o atendimento, por haver encerrado indiretamente suas atividades.
35.	Alegou que, após analisar os autos, pode verificar que o seu sucessor na Fasep, o Sr. Carlos Nei Pires França, teria recebido as comunicações relativas às irregularidades na prestação de contas, sem dar-lhe conhecimento desses fatos, por se tratarem de desafetos. Informou que seu sucessor respondeu em seu lugar o Ofício 211/2008/DEP/FCP/MinC, tendo pedido prorrogação de prazo e apresentado, posteriormente, a prestação de contas.
36.	Por fim, requereu o reconhecimento da preliminar por ele suscitada, ou a sua exclusão da presente TCE, com a citação do Sr. Carlos Nei para se manifestar acerca ‘dos motivos que o levaram a não dar conhecimento’ ao peticionário acerca das ‘investigações’ do TCU, e a intimação dos demais gestores da Fasec e responsáveis pelo Conselho Fiscal e Curador, para prestarem os esclarecimentos e elucidar os fatos.
	Análise:
37.	Como visto anteriormente (item 15) , o responsável foi citado por extenso rol de irregularidades verificadas na prestação de contas do Convênio 19/2006, que resultaram na impossibilidade de comprovação da regular aplicação dos recursos federais oriundos do ajuste e, consequentemente, no débito a ele imputado.
38.	No entanto, em sua defesa, sequer tangenciou qualquer das irregularidades a ele atribuídas. Ao contrário, articulou argumentação que evidencia as circunstâncias fáticas que teriam se apresentado por ocasião da gestão do convênio, e também após o recebimento da citação do TCU. 
39.	Por essa razão, não se verifica a possibilidade de alterar as constatações que embasaram a citação do responsável, remanescendo pendente de comprovação o bom e regular emprego dos recursos públicos federais postos à disposição da Entidade, uma vez que as irregularidades identificadas na presente TCE não foram devidamente enfrentadas.
40.	A esse respeito, cumpre registrar que a execução física do objeto do convênio foi constatada pelo Relatório de Acompanhamento ‘In Loco’ (peça 10, p. 118) , com o atesto de realização do evento no mês de julho de 2006. Contudo, por remanescerem injustificadas as irregularidades que deram suporte à citação, não é possível comprovar que os recursos utilizados para a consecução do objeto sejam oriundos do Convênio 19/2006.
41.	Assim, entende-se que as alegações de defesa apresentadas pelo Sr. Roque Pereira da Silva devam ser rejeitadas.
CONCLUSÃO:
42.	Em face da análise promovida nos itens 20 a 41, verifica-se que as alegações de defesa apresentadas pelo Sr. Roque Pereira da Silva (peça 34) não se prestaram a afastar as irregularidades verificadas na execução do Convênio 19/2006, não possibilitando a comprovação da regular aplicação dos recursos públicos federais dele oriundos.
43.	No que tange ao exame da boa-fé dos responsáveis para fins de concessão de novo prazo para o recolhimento do débito sem a incidência de juros de mora (art. 202 do Regimento Interno do TCU) , entende-se que a análise empreendida não permite reconhecê-la em relação ao Sr. Roque Pereira da Silva, uma vez que não apresentou elementos que pudessem afastar as irregularidades verificadas na gestão do Convênio 19/2006.
44.	Outrossim, em face da revelia da Fundação de Assistência Socioeducativa e Cultural – Fasec, e considerando a impossibilidade de aferir a boa-fé de pessoa jurídica (Acórdãos 877/2012 e 1517/2012, 4274/2013, todos da Primeira Câmara) , entende-se que os responsáveis solidários devam ter suas contas julgadas irregulares, com a condenação ao pagamento do débito apurado nos autos.
45.	Deixa-se de propor a aplicação de multa, com base no art. 57 da Lei 8.443/1992, em razão do reconhecimento da prescrição da pretensão punitiva do TCU, com base no entendimento fixado pelo Acórdão 1441/2016-TCU-Plenário, uma vez que a liberação dos recursos deu-se em 7/7/2006 (item 3) e o ato que ordenou a citação data de 6/3/2018 (peça 18) , conforme já analisado no item 31 desta instrução.
PROPOSTA DE ENCAMINHAMENTO
20.	Diante do exposto, submetem-se os autos à consideração superior, propondo ao Tribunal:
	a) considerar revel a Fundação de Assistência Socioeducativa e Cultural – Fasec (CNPJ 05.347.002/0001-75) , com fundamento no § 3º, art. 12, Lei 8.443/1992;
	b) com fundamento nos arts. 1º, inciso I; 16, inciso III, alíneas ‘b’ e ‘c’; 19 e 23, inciso III, todos da Lei 8.443/1992, e nos arts. 1º, inciso I; 209, inciso III; 210 e 214, inciso III, do Regimento Interno TCU, julgar irregulares as contas do Sr. Roque Pereira da Silva (CPF XXX.369.155-XX) e da Fundação de Assistência Socioeducativa e Cultural – Fasec (CNPJ 05.347.002/0001-75) , e condená-los ao pagamento das quantias a seguir especificadas, com a fixação do prazo de quinze dias, a contar da notificação, para comprovar, perante o Tribunal (art. 214, inciso III, alínea ‘a’, do Regimento Interno) , o recolhimento da dívida aos cofres do Tesouro  Nacional, atualizada monetariamente e acrescida dos juros de mora, calculados a partir das datas indicadas, até a data do efetivo recolhimento, na forma prevista na legislação em vigor:
	Valor (R$) 
	Data

	224.945,00
	7/7/2006

	c) autorizar, desde logo, nos termos do art. 28, inciso II, da Lei 8.443/1992, a cobrança judicial das dívidas caso não atendidas as notificações;
	d) autorizar o pagamento das dívidas em até 36 parcelas mensais e consecutivas, nos termos do art. 26 da Lei 8.443/1992 e do art. 217 do Regimento Interno, fixando-lhes o prazo de quinze dias, a contar do recebimento da notificação, para comprovar perante o Tribunal o recolhimento da primeira parcela, e de trinta dias, a contar da parcela anterior, para comprovar o recolhimento das demais parcelas, devendo incidir sobre cada valor mensal, atualizado monetariamente, os juros de mora devidos, na forma prevista na legislação em vigor;
	e) alertar aos responsáveis que a falta de comprovação do recolhimento de qualquer parcela importará no vencimento antecipado do saldo devedor, nos termos do § 2º do art. 217 do Regimento Interno deste Tribunal;
	f) enviar cópia do Acórdão que vier a ser proferido à Secretaria Especial da Cultura, do Ministério da Cidadania, à Secretaria Federal de Controle Interno e aos responsáveis, para ciência, informando que a deliberação, acompanhada do Relatório e Voto que a fundamentarem, estará disponível para consulta no endereço www.tcu.gov.br/acordaos, além de esclarecer que, caso requerido, o TCU poderá fornecer as correspondentes cópias, em mídia impressa, aos interessados e às responsáveis arrolados nestes autos;
	j) encaminhar cópia da deliberação, bem como do relatório e do voto que a fundamentarem, ao Procurador-Chefe da Procuradoria da República no Estado da Bahia, nos termos do § 3º do art. 16 da Lei 8.443/1992 c/c o § 7º do art. 209 do Regimento Interno do TCU, para adoção das medidas que entender cabíveis.”.
2.	Adiante o Parecer do MP/TCU (peça 44) : 
	“O Ministério Público de Contas manifesta-se de acordo com a proposta de encaminhamento formulada pela Secex/TCE (peças 40 a 42) , no sentido de que sejam julgadas irregulares as contas do sr. Roque Pereira da Silva e da Fundação de Assistência Sócio-Educativa e Cultural – Fasec, com fulcro no art. 16, III, ‘b’ e ‘c’, da Lei 8.443/1992, com condenação solidária em débito, pelo valor total dos recursos federais do Convênio 19/2006 (R$ 224.945,00) , e sem aplicação de multa, ante a prescrição da pretensão punitiva do TCU.
A imputação de débito decorre das graves irregularidades na execução financeira da avença, que impedem o estabelecimento do nexo causal entre os recursos federais e a execução do objeto pactuado. Entre tais irregularidades, destacam-se: 
a) utilização de um mesmo cheque para pagar fornecedores/beneficiários diversos (é o caso das despesas pulverizadas supostamente pagas pelos cheques 850001, 850002, 850004, 850005 e 850007) ;
b) despesas constantes da relação de pagamentos (peça 10, pp. 223/8) não guardam consonância com as cópias microfilmadas dos cheques, fornecidas pelo Banco do Brasil (peça 13) ;
c) ausência de relatórios individuais dos beneficiários de diárias/bolsas (no valor total de R$ 51.130,00) , com indicação do motivo da concessão, do período a que se refere e da relevância para o atendimento do objeto pactuado;
d) ausência de lista nominal dos beneficiários das passagens aéreas (no valor total de R$ 89.295,02) , com indicação do motivo da viagem e da sua relevância para o atendimento do objeto pactuado, bem como ausência dos comprovantes de embarque/desembarque;
e) falta de detalhamento dos serviços prestados por cooperativas de trabalho (no valor de total de R$ 58.587,80) e falta de demonstração da correlação dessas despesas com o estabelecido no termo de convênio.
Não bastassem tais irregularidades, há evidências de que houve a falsificação dos extratos bancários da conta do convênio (Banco do Brasil, agência 3460-0, c/c 21.216-4) apresentados pela convenente. Isso porque, da comparação entre os extratos bancários contidos na prestação de contas (peça 10, pp. 230/2) e os extratos bancários fornecidos pelo Banco do Brasil (item não digitalizável à peça 13, reproduzido à peça 43) , verifica-se flagrante divergência entre ambos, como evidenciado no quadro a seguir:
	Extratos Bancários Apresentados pela Convenente (julho a setembro/2006) 
	Extratos Bancários Fornecidos pelo Banco do Brasil (julho a dezembro/2006) 

	Cheque
	Data
	Valor (R$) 
	Cheque
	Data
	Valor (R$) 

	850001
	13/7/2006
	20.856,68
	850001
	13/7/2006
	21.107,98

	850002
	20/7/2006
	10.501,60
	850002
	12/7/2006
	13.547,93

	850003
	20/7/2006
	85.632,00
	850003
	13/7/2006
	9.000,00

	850004
	25/7/2006
	35.630,00
	850004
	14/7/2006
	11.390,00

	850005
	31/7/2006
	6.170,94
	850005
	17/7/2006
	43.684,80

	850006
	1/8/2006
	56.539,00
	850006
	17/7/2006
	45.000,00

	850007
	10/8/2006
	3.875,70
	850007
	17/7/2006
	2.000,00

	850008
	10/8/2006
	3.663,02
	850008
	18/7/2006
	1.345,00

	850009
	28/8/2006
	2.048,80
	850011
	20/7/2006
	3.966,38

	850010
	28/8/2006
	31,20
	850012
	25/7/2006
	5.000,00

	-
	-
	-
	850013
	28/7/2006
	1.777,00

	-
	-
	-
	850014
	31/7/2006
	16.554,72

	-
	-
	-
	850015
	4/8/2006
	1.683,00

	-
	-
	-
	850016
	4/8/2006
	200,00

	-
	-
	-
	850017
	16/8/2006
	784,34

	-
	-
	-
	850018
	17/8/2006
	1.850,00

	-
	-
	-
	850019
	18/8/2006
	8.750,00

	-
	-
	-
	850020
	18/8/2006
	3.500,00

	-
	-
	-
	850021
	27/7/2006
	11.000,00

	-
	-
	-
	850022
	9/8/2006
	1.500,00

	-
	-
	-
	850023
	9/8/2006
	456,64

	-
	-
	-
	850024
	11/8/2006
	10.122,50

	-
	-
	-
	850025
	23/8/2006
	575,40

	-
	-
	-
	850027
	25/8/2006
	1.008,00

	-
	-
	-
	850028
	19/9/2006
	3.876,38

	-
	-
	-
	850029
	20/9/2006
	3.680,01

	-
	-
	-
	850030
	22/9/2006
	1.200,00

	-
	-
	-
	850031
	29/9/2006
	10.255,00

	*
	*
	*
	850032
	3/10/2006
	3.300,00

	*
	*
	*
	850033
	3/10/2006
	1.514,70

	-
	-
	-
	850034
	29/9/2006
	7.440,00

	*
	*
	*
	850043
	31/10/2006
	136,00

	*
	*
	*
	850044
	22/11/2006
	13.989,80

	*
	*
	*
	850045
	11/12/2006
	5.776,82

	Total dos cheques
	224.948,94
	Total dos cheques
	266.972,40

	Saldo em 30/9/2006
	20,52 C
	Saldo em 31/12/2006
	89.748,31 C

*A convenente não apresentou os extratos referentes ao período de outubro a dezembro/2006. 
Registre-se que as cópias microfilmadas dos cheques (peça 13) são coerentes com os extratos bancários fornecidos pelo Banco do Brasil, mas não guardam relação com os extratos bancários e com a relação de pagamentos apresentados na prestação de contas final do convênio.
Da análise das cópias dos cheques, nota-se que o cheque 850002 foi nominal à própria convenente (Fasec) e que a imensa maioria dos demais cheques foi nominal a Patrícia Santos Ramos e a outras pessoas físicas, não identificadas na prestação de contas. 
A sr. Patrícia Santos Ramos (RG 878234381 e CPF XXX.474.075-XX) foi beneficiária de cheques que totalizam R$ 159.367,57 (cheques 850001, 850003/850004, 850006, 850008, 850011, 850014/850018, 850023/850024, 850027/850029, 850034 e 850043/850045) . Em consulta a Sistemas da Administração Pública Federal, verifica-se que a sra. Patrícia Santos Ramos foi servidora (assistente administrativa) da Universidade do Estado da Bahia (Uneb) de 30/11/2004 a 29/11/2008, e, em 2009, passou a laborar na Fasec. Importante observar que, na proposta de celebração do convênio, foi informado, estranhamente, que o projeto buscava ‘captar as condições e suportes necessários à participação da Universidade do Estado da Bahia, tanto para sediar e organizar o Fórum de Interlocução Sócio Cultural Brasil-África com a Sociedade Civil, quanto para ampliar, divulgar, registrar, possibilitar debates e discussões em torno dos acontecimentos da II CIAD [Segunda Conferência de Intelectuais da África e Diáspora]’ (peça 10, p. 6) . Assim, ao que parece, a Fasec serviu de mera intermediária para que recursos públicos federais fossem usados em benefício da Uneb. As alegações de defesa apresentadas pelo sr. Roque Pereira da Silva corroboram esse fato, quando ele afirma que (peça 34, p. 1) :
‘Na época o signatário deste instrumento [Convênio 19/2006] era Presidente da FASEC, sendo que o setor financeiro foi executado pelo Sr. Durval Uzeda, designado pelo então Reitor da Universidade do Estado da Bahia, entidade que desenvolveu a logística das Atividades do Fórum em parceria com a FASEC.
Como se pode observar os cheques foram assinados pelo subscritor e pelo sr. Durval Uzeda, que era Pró-Reitor de Administração da UNEB e exercia a atividade de Diretor Financeiro da Fasec. O subscritor recebia a documentação preparada pelos gestores do evento, entre eles o Sr. Durval Uzeda que assinava os cheques juntamente com o subscritor e a Prof Lidia Boaventura Pimenta, Chefe de Gabinete da Reitoria, por se tratar de pessoas com larga experiência no trato com a gestão pública.’
Não bastasse essa promíscua relação entre a Fasec e a Uneb, verifica-se que, de todos os cheques debitados da conta específica, o cheque 850033 é o único que guarda relação com algum comprovante de despesa contido na prestação de contas (nota fiscal emitida por Art’s Paper, no valor de R$ 1.514,70 – peça 10, p. 310) . No entanto, os itens adquiridos (cartuchos para impressora, lápis, toner e papel) não estavam previstos no plano de trabalho (peça 10, pp. 104/5) e a nota fiscal não foi identificada com o título e o número do convênio, o que impede que a despesa seja considerada regular.
Diante de todas essas irregularidades, que inclusive apontam para a má-fé do dirigente da Fasec à época dos fatos (sr. Roque Pereira da Silva) , merecem ser rejeitadas suas alegações de defesa. Em consequência, devem ser julgadas irregulares as contas do referido gestor e da Fasec (revel) , com condenação solidária em débito, conforme proposto pela unidade técnica.
Cabe, no entanto, um ajuste na data de referência do débito, para que corresponda à data do efetivo crédito dos recursos federais na conta específica do convênio, ou seja, 11/7/2006 (peça 43, p. 6) . ”.
É o relatório.

não há.

Procurador Júlio Marcelo de Oliveira.

TOMADA DE CONTAS ESPECIAL. REALIZAÇÃO DE EVENTO. AUSÊNCIA DE NEXO. DIVERGÊNCIA NO TEOR DO EXTRATO BANCÁRIO APRESENTADO E AQUELE CIRCULARIZADO JUNTO AO BANCO DO BRASIL. CITAÇÃO. REVELIA DA ENTIDADE. REJEIÇÃO DAS ALEGAÇÕES DO GESTOR. CONTAS IRREGULARES. DÉBITO. PRESCRIÇÃO DA PRETENSÃO PUNITIVA.

TOMADA DE CONTAS ESPECIAL (TCE)

Secretaria de Controle Externo de Tomada de Contas Especial (SecexTCE).

Em exame Tomada de Contas Especial instaurada pela Fundação Cultural Palmares - em desfavor da Fundação de Assistência Socioeducativa e Cultural – Fasec, e do seu ex-Diretor-Presidente, Sr. Roque Pereira da Silva, em virtude da não aprovação da prestação de contas final relativa ao Convênio 19/2006 (Siafi 562478) , tendo por objeto a concessão de apoio financeiro para a realização do projeto “Fórum de Interlocução Sociocultural Brasil-África” (peça 1, p. 83-87) , realizado nos dias 15 e 16 de julho de 2006.
Referida avença, firmada em 5/7/2006 (peça 1, p. 72-82) , vigorou entre a sua celebração e a data de 30/9/2006, sob o valor de R$ 247.945,00, sendo R$ 23.000,00 referentes à contrapartida da convenente e R$ 224.945,00 à conta do concedente, quantia integralmente transferida pelo ente repassador em 7/7/2006 (peça 1, p. 89) , tendo os respectivos recursos sido creditados em 11/7/2006 (peça 43, p. 6) .
A partir da análise das contas apresentadas, o ente repassador identificou as seguintes irregularidades na execução do Convênio 19/2006, pelo que sugeriu sua não aprovação (peça 1, p. 137-141) :
	a) utilização, pela Convenente, de um mesmo cheque para pagamento de diversas despesas e fornecedores, contrariando o disposto no artigo 20 da IN/STN 01/97, vigente à época;
	b) não identificação nos documentos de comprovação das despesas realizadas do número e título do convênio;
	c) ausência da relação de pagamentos nominal aos beneficiários de diárias; 
	d) ausência de comprovação de R$ 1.200,00 em diárias;
	e) ausência de relatórios individuais dos beneficiários de diárias/bolsas (na monta de R$ 51.130,00) contendo o motivo da concessão, datas, locais e relevância para o atendimento do objeto pactuado; 
	f) ausência de lista nominal dos beneficiários das passagens aéreas (no valor de R$ 89.295,02) , contendo o motivo da viagem e a relevância para o atingimento dos objetivos previstos, o valor, data e destino da viagem e ausência dos comprovantes de embarque/desembarque;
	g) relatório de execução físico-financeira sem o detalhamento da execução da receita em comparação com a despesa e o saldo do convênio; 
	h) notas fiscais que não detalham o tipo de serviço prestado, a quantidade e nem o nexo de causalidade entre tais serviços e o previsto no Convênio; e
	i) não comprovação de despesas totalizando R$ 2.800,00.
Após exame preliminar dos autos, a então Secex-BA verificou que não constavam dos presentes autos elementos essenciais à sua instrução, tais como a prestação de contas encaminhada à Fundação Palmares e os documentos bancários, tendo sido realizadas diligências (peças 5 e 6) ao Banco do Brasil e ao ente repassador, o que resultou na junta das peças 10 a 13.
Na sequência, após exame dos elementos obtidos, aquela unidade técnica identificou ainda que:
	a) as despesas constantes na Relação de Pagamentos (peça 10, p. 223-228) não guardam qualquer consonância com os cheques que aparecem no extrato bancário fornecido pelo Banco do Brasil, tampouco com as microfilmagens (peça 13) ;
	b) segundo o extrato bancário constante da prestação de contas (peça 10, p. 232) , em 28/8/2006 constava saldo na conta corrente de R$ 20,52, porém foram microfilmados vários cheques com emissão em setembro e outubro, o que indica que a Fundação continuou a usar a conta para outros fins, que não o previsto no Convênio; 
	c) na conciliação bancária consta como valor despendido pelo convenente R$ 800,00 (peça 10, p. 229) , porém na prestação de contas, na parte relativa à demonstração da contrapartida (peça 10, p. 319-330) , constam pagamentos que totalizam R$ 23.034,95.
 
Portanto, diante da impossibilidade de se estabelecer o necessário nexo causal entre as despesas supostamente efetuadas e os cheques emitidos (peça 16, p. 3-4) , foi promovida a citação, em caráter solidário, do Sr. Roque Pereira da Silva (peça 19) e da Fundação de Assistência Socioeducativa e Cultural – Fasec (peça 20) , mencionando-se todos os doze indícios de irregularidade supramencionados 
Em sua derradeira instrução, a Secex-TCE – que assumiu a instrução do feito – propõe (peças 40-42) , com a chancela do Parquet especial (peça 44) , o julgamento pela irregularidade das contas e a condenação dos responsáveis ao débito apurado (R$ 224.945,00, em valores históricos) .
Desde já destaco que endosso a referida proposta, incorporando a respectiva análise (peças 40 e 44) às minhas razões de decidir, incorporando o ajuste na data de atualização do débito sugerida pelo MP/TCU (peça 44, p. 3) , sem prejuízo dos comentários que se seguem. 
Embora regularmente citada (peças 28 e 33) , a Fasec manteve-se inerte, abstendo-se de apresentar alegações de defesa, impondo-se que seja considerada revel, dando-se prosseguimento do processo, em consonância com o art. 12, § 3º, da Lei 8.443/1992. Corrobora tal conclusão o pedido de vista formulado por seu representante legal (peça 35) .
No que se refere ao seu então Diretor-presidente, Sr. Roque Pereira da Silva, suas alegações de defesa (peça 34) mostraram-se insuficientes para afastar as ocorrências que lhe foram imputadas.
Consoante sintetizado pelo MP/TCU, em percuciente Parecer da lavra do e. Procurador Júlio Marcelo de Oliveira (peça 44) , para além das irregularidades apontadas pelo ente repassador, o teor dos extratos bancários constantes da prestação de contas (peça 10, p. 230-232) é diverso daquele obtidos junto ao Banco do Brasil mediante circularização (peça 43) , havendo divergência nas quantidades, datas e valores de cheques emitidos, sendo que estes últimos guardam consonância com a microfilmagem fornecida pela instituição financeira à peça 13. Assim, é possível concluir que houve tentativa de falsificação dos extratos bancários da conta do convênio (Banco do Brasil, agência 3460-0, c/c 21.216-4) .
Nesta esteira, e a partir da análise da microfilmagem dos cheques (peça 13) , nota-se que o cheque 850002 (peça 13, p. 62-63 – R$ 13.547,93) foi nominal à própria convenente e boa parte dos demais foi nominal à Sra. Patrícia Santos Ramos (R$ 159.367,57) , então servidora da Universidade do Estado da Bahia (Uneb) , a qual inclusive chegou a laborar na Fasec entre 2009 e 2011, segundo pode-se observar mediante consulta aos sistemas informatizados disponíveis nesta Corte e apontado pelo MP/TCU. 
Em relação aos argumentos de defesa do Sr. Roque Pereira da Silva, à análise instrutória (peça 40, p. 7-8) acresço que o responsável fora o signatário da avença em epígrafe (peça 1, p. 82) , na qualidade de diretor-presidente, tendo assinado os multicitados cheques (peça 34, p. 1) . 
Além disso, ainda que os cheques tenham sido assinados conjuntamente pelo Sr. Durval Uzeda (peça 34, p. 1; peça 13) , supostamente pró-reitor de administração da Uneb, tal fato não retira a responsabilidade do então Diretor-Presidente pela gestão dos recursos federais confiados à entidade da qual era gestor.
Assim, considerando que, por um lado, a execução física do objeto do convênio foi atestada por meio de Relatório de Acompanhamento in loco (peça 10, p. 117-118) e, por outro, que inexiste comprovação do nexo causal entre a referida execução e os recursos transferidos, concluo pela responsabilidade da Fasec pela integralidade do valor transferido no âmbito do Convênio 19/2006 (Siafi 562478) , em solidariedade com o Sr. Roque Pereira da Silva.
Destaco, ainda, a ocorrência da prescrição da pretensão punitiva (Acórdão 1441/2016-TCU-Plenário) , considerando que a avença em tela vigorou até o dia 30/9/2006 (peça 1, p. 80, cláusula décima segunda) e o ato que ordenou a citação é de 6/3/2018 (peça 18) , superando, assim, o prazo decenal aplicável. Tal constatação, como cediço, impede a aplicação da sanção estatuída no art. 57 da Lei Orgânica, não obstando, contudo, as ações destinadas ao ressarcimento ao erário.
Por fim, destaco que deixo de carrear para a minuta de acórdão a proposição instrutória de, desde já, autorizar-se o parcelamento da dívida imputada, tendo em vista entender tratar-se de providência que somente deve ser adotada em face de solicitação do interessado.  
Ante o exposto, manifesto-me por que o Tribunal aprove o Acórdão que ora submeto à deliberação deste Colegiado.
TCU, Sala das Sessões Ministro Luciano Brandão Alves de Souza, em 10 de março de 2020.
AUGUSTO SHERMAN CAVALCANTI 
Relator